最高法院刑事判決　　　　　　　　　 110年度台上字第5697號
上　訴　人　周宗閔


上列上訴人因妨害性自主案件，不服臺灣高等法院中華民國110
年2 月24日第二審判決（109 年度侵上訴字第277 號，起訴案號
：臺灣桃園地方檢察署108 年度偵續字第26號），提起上訴，本
院判決如下：
    主  文
上訴駁回。
    理  由
一、按刑事訴訟法第377 條規定，上訴於第三審法院，非以判決
    違背法令為理由，不得為之。是提起第三審上訴，應以原判
    決違背法令為理由，係屬法定要件。如果上訴理由書狀並未
    依據卷內訴訟資料，具體指摘原判決不適用何種法則或如何
    適用不當，或所指摘原判決違法情事，顯與法律規定得為第
    三審上訴理由之違法情形不相適合時，均應認其上訴為違背
    法律上之程式，予以駁回。本件原判決綜合全案證據資料，
    本於事實審法院之推理作用，認定上訴人周宗閔有其犯罪事
    實欄一之㈠所載以公開散布告訴人Ａ女（人別資料詳卷，代
    號：0000000000）「劈腿」（即同時與2 位男友交往）之事
    相脅迫，致Ａ女心生畏懼，不敢拒絕，而與其發生性行為之
    犯行，因而撤銷第一審關於上訴人強制性交罪刑部分之科刑
    判決，改判仍論以刑法第221 條第1 項之強制性交罪，量處
    有期徒刑3 年2 月，已詳敘其所憑證據及認定之理由。對於
    上訴人所辯何以均不足以採信，亦在理由內逐一詳加指駁及
    說明，俱有卷存證據資料可資覆按；從形式上觀察，原判決
    關於強制性交部分尚無足以影響其判決結果之違法情形存在
    。
二、上訴人上訴意旨略稱：
  ㈠原判決引用107 年度偵字第6589號不公開卷第29至33頁之「
    上訴人事後與Ａ女之LINE對話譯文」，資以補強Ａ女指述之
    可信性，卻未依法於審判期日提示上開對話譯文並加以調查
    ，使上訴人及其辯護人有對上開LINE對話譯文表示意見之機
    會，遽採為上訴人犯罪之證據，其採證自非適法。
  ㈡上訴人固曾以通訊軟體LINE傳送訊息以散布Ａ女「劈腿」之
    事脅迫Ａ女，嗣並由Ａ女帶領前往其租處發生性行為。然原
    判決既論斷上訴人於前往Ａ女租處之際，尚未著手於強制性
    交行為；則伊上揭傳送訊息之脅迫行為，至多僅成立刑法第
    304 條之強制罪。且上訴人依約前往Ａ女指定之星巴克咖啡
    廳，並未進入該咖啡廳即驅車離去。不過數分鐘，Ａ女又來
    電要求上訴人返回，並主動帶領上訴人前往其租處，並發生
    性行為。故上訴人係經Ａ女同意而合意性交，並無違反Ａ女
    之意願而對其強制性交之犯行。原判決指上訴人對Ａ女施以
    脅迫所生之心理壓制力，一直延續至Ａ女與上訴人發生性交
    行為之時，而論處強制性交罪刑，依上述說明，應有違誤。
    況Ａ女於第一審證述上訴人於抵達星巴克咖啡廳時，以LINE
    傳送：「你耍我，我們明明就是說好要用這個事來解決」等
    內容後，隨即驅車離去等語，足認上訴人於抵達咖啡廳時，
    並無對Ａ女施以脅迫之行為。原判決並未說明何以不採納Ａ
    女上揭有利於上訴人證言之理由，遽為不利於上訴人之認定
    ，同非適法云云。
三、惟採證認事，係事實審法院之職權，其對證據證明力所為之
    判斷，如未違背經驗法則與論理法則，復已敘述其憑以判斷
    之心證理由，即不能任意指為違法。再刑法妨害性自主罪以
    行為人違反被害男女意願而為性交為其基本構成要件。至於
    是否違反被害人之意願，應綜合行為人及被害男女之年齡、
    體型、知識程度、精神狀態、時間、地點及其他因素等情狀
    ，依社會一般觀念判斷之。若被害人已遭受行為人拘束行動
    自由，或先前施以暴力、腕力排除抵抗，或使用足以令人心
    理上或精神上發生畏怖恐懼之一切行為，而失其抵抗能力，
    且有具體事證足以證明其所受之強制影響力確已延續至其後
    性交之時，縱被害人為避免暴力或恐懼相加，致於性交時未
    能積極抗拒而敷衍應付，該行為人對被害人之性交行為，仍
    難謂非以違反被害人之意願方法所為，自應依強制性交罪論
    處。原判決綜合Ａ女與上訴人透過臉書認識僅1 日，雙方並
    無任何友誼或感情基礎，亦非單純以發生性關係而彼此聯繫
    ，Ａ女甚且因不堪上訴人一再攀談而封鎖上訴人之LINE通訊
    ，顯無意與上訴人發生性行為。若非受制於上訴人威脅公開
    散布Ａ女「劈腿」之事，憚於名譽貶損及身敗名裂，豈會於
    上訴人驅車離去咖啡廳以後，再召回上訴人並帶領上訴人至
    自己租處與其發生性行為？及任由上訴人擺佈，再於性行為
    後又先後二度匯款各新臺幣1 萬元予上訴人，以阻止上訴人
    對外公開散布等各節，敘明上訴人傳送上揭脅迫訊息以後，
    應Ａ女之邀前往星巴克咖啡廳當時，因發覺Ａ女無意與其為
    性行為而忿然離去；及Ａ女惟恐因而觸怒上訴人，在別無選
    擇之下，只能召回上訴人並帶領上訴人至Ａ女租處。在此之
    前，上訴人雖尚未著手於對Ａ女強制性交之犯罪行為，但上
    訴人上揭脅迫方法，因持續造成Ａ女在心理上或精神上之畏
    怖恐懼，延續至其後與上訴人性交之時，致Ａ女在別無選擇
    之下，只能自行脫去衣物任由上訴人對其為性交行為。Ａ女
    之性自主決定自由既因上訴人之脅迫而受壓抑，要不能因上
    訴人在星巴克咖啡廳未再對Ａ女施以脅迫，或Ａ女係主動帶
    領上訴人前往其租處，且於上訴人對其為性交行為時未加以
    反抗，即認定未違反其意願等旨綦詳（見原判決第5 至9 頁
    ）。此係事實審法院採證認事職權之適法行使，難謂有何違
    反證據法則、判決不備理由，或應於審判期日調查之證據而
    未予調查之情形。縱原判決採用未經合法調查之「上訴人事
    後與Ａ女之LINE對話譯文」，作為判決基礎之一部分，其採
    證稍有微疵（見原判決第7 頁），然除去該部分證據，原判
    決綜合案內其他相關之證據（Ａ女指述、Ａ女與友人之LINE
    對話及上訴人之自白），既仍應為相同事實之認定，並不影
    響於判決之本旨，要不能執此指原判決為違法。上訴人上訴
    意旨執此無關判決結果之枝節問題，據以指摘原判決不當，
    同非合法之上訴第三審理由。
四、綜上，本件上訴人上訴意旨無非仍執前詞，對於原審採證認
    事職權之適法行使，以及原判決已詳為論斷及說明之事項，
    任意指摘為違法，核與法律規定得為第三審上訴理由之違法
    情形不相適合。揆之上揭說明，其上訴為違背法律上之程式
    ，應予駁回。又上訴人另犯刑法第346 條第1 項之恐嚇取財
    罪部分，因係不得上訴於第三審法院之案件，業經原審裁定
    駁回該部分之上訴（已確定），並經原審移送執行（見原審
    卷第301 、313 頁），附此敘明。
據上論結，應依刑事訴訟法第395 條前段，判決如主文。
中    華    民    國   110    年    11    月    18    日
                  刑事第一庭審判長法  官  郭  毓  洲  
                                  法  官  林  靜  芬  
                                  法  官  周  盈  文  
                                  法  官  蔡  憲  德  
                                  法  官  林  英  志  
本件正本證明與原本無異
                                  書記官
中    華    民    國   110    年    11    月    23    日